【裁判字號】    99,上易,821
【裁判日期】    990624
【裁判案由】    侵占
【裁判全文】
臺灣高等法院刑事判決                 99年度上易字第821號
上  訴  人  臺灣桃園地方法院檢察署檢察官
被      告  乙○○
選任辯護人  曾伊如律師
上列上訴人因被告侵占案件，不服臺灣桃園地方法院98年度審易
字第1724號，中華民國99年2 月26日第一審判決（起訴案號：臺
灣桃園地方法院檢察署98年度偵字第21315 號，嗣於原審準備程
序進行中，被告就被訴事實為有罪之陳述，經原審告知簡式審判
程序意旨，並聽取當事人之意見後，原審合議裁定依簡式審判程
序進行），提起上訴，本院判決如下：
    主  文
原判決撤銷。
乙○○意圖為自己不法之所有，而侵占對於業務上所持有之物，
共三罪，各處有期徒刑伍月，如易科罰金，以新臺幣壹仟元折算
壹日。應執行有期徒刑壹年，如易科罰金，以新臺幣壹仟元折算
壹日。
    事  實
一、乙○○自民國（下同）97年4 月起至97年12月止，在址設桃
    園市○○○○街46號之立爵室內設計工程有限公司（下稱立爵
    公司）擔任會計人員，負責立爵公司及相關企業即立傑室內
    設計股份有限公司之帳冊記錄及應立爵公司負責人甲○○授
    權，自立爵公司及立傑公司相關帳戶內提存款項或甲○○因
    公司業務而簽發支票等帳務事宜，為從事業務之人；惟其竟
    意圖為自己不法之所有，先後於97年6 月30日、7 月31日、
    8 月4 日，以多提少存之方式，多次自其提領上開兩家公司
    款項中，短存共計新臺幣（下同）2,801,000 元（包括立爵
    公司部分有1,131,000 元，立傑公司部分則有1, 670,000元
    ，嗣經清償30萬元，仍餘共計2,501,000 元），並將短存之
    金額全數侵占入己，供其清償債務之用。乙○○於侵占上開
    款項後，於職司犯罪偵查之檢、警機關未發覺上開之罪前，
    即主動向臺灣桃園地方法院檢察署檢察事務官坦承犯罪，自
    首而接受裁判。
二、案經乙○○自首臺灣桃園地方法院檢察署檢察官偵查起訴。
    理  由
壹、證據能力之認定部分：
    按被告以外之人（包括證人、鑑定人、告訴人、被害人及共
    同被告等）於審判外之陳述雖不符刑事訴訟法第159條之1至
    之4等4條之規定，而經當事人於審判程序同意作為證據，法
    院審酌該言詞陳述或書面陳述作成時之情況，認為適當者，
    亦得為證據；當事人、代理人或辯護人於法院調查證據時，
    知有刑事訴訟法第159條第1項不得為證據之情形，而未於言
    詞辯論終結前聲明異議者，視為有前項之同意，同法第159
    條之5 定有明文。立法意旨在於傳聞證據未經當事人之反對
    詰問予以核實，原則上先予排除。惟若當事人已放棄反對詰
    問權，於審判程序中表明同意該等傳聞證據可作為證據；或
    於言詞辯論終結前未聲明異議，基於尊重當事人對傳聞證據
    之處分權，及證據資料愈豐富，愈有助於真實發見之理念，
    且強化言詞辯論主義，使訴訟程序得以順暢進行，上開傳聞
    證據亦均具有證據能力。查本件下列所引用之被告以外之人
    於審判外之供述證據，因公訴人及被告均已於本院審理程序
    中表示無意見（見本院卷第18頁、第33頁反面至34頁），且
    迄至言詞辯論終結前未再聲明異議，而本院審酌上開供述證
    據資料製作時之情況，無不當取供及證明力明顯過低之瑕疵
    ，認以之作為證據應屬適當，故揆諸前開規定，認前揭證據
    資料應有證據能力。
貳、認定被告乙○○犯罪事實所憑之證據及理由：
一、上開犯罪事實，迭據被告乙○○於檢察事務官詢問、警詢時
    及偵、審中坦承不諱（見98年度他字第1678號卷卷第4 至5
    頁、第15頁、偵卷第7 頁、原審卷第58頁反面，本院卷第34
    頁反面），核與證人即立爵公司負責人黃正敦於偵訊時具結
    後證述情節大致相符（見偵卷第5 至6 頁），且有立爵、立
    傑室內設計工程有限公司之桃園市農會帳號00-00000-00 號
    、帳號00-00000-00 號、帳號00-00000-00 號、帳號00-000
    00-00 號、甲○○桃園信用合作中山分社帳號0000-000-0號
    等帳戶資料、立爵公司收據及被告認過書等在卷可憑（見上
    開他字卷第21至40頁、第48頁）。被告上開自白核與事實相
    符，可以採信。本件事證已臻明確，被告犯行洵堪認定，應
    予依法論科。
二、被告擔任立爵公司會計人員，為從事業務之人，於97年6 月
    30日、7 月31日、8 月4 日，以多提少存之方式，多次將短
    存款項侵占入己；核其所為，均係犯刑法第336 條第2 項之
    業務侵占罪。復按刑法第56條修正理由之說明，謂：「對繼
    續犯同一罪名之罪者，均適用連續犯之規定論處，不無鼓勵
    犯罪之嫌，亦使國家刑罰權之行使發生不合理之現象」、「
    基於連續犯原為數罪之本質及刑罰公平原則之考量，爰刪除
    有關連續犯之規定」，即係將本應各自獨立評價之數罪，回
    歸本來就應賦予複數法律效果之原貌。而所謂之接續犯，係
    指數行為於同時同地或密切接近之時地實施，侵害同一之法
    益，各行為之獨立性極為薄弱，依一般社會健全觀念，在時
    間差距上，難以強行分開，在刑法評價上，以視為數個舉動
    之接續施行，合為包括之一行為予以評價，較為合理者，而
    為包括之一罪而言。經查，被告於97年6 月30日、7 月31日
    、8 月4 日所犯業務侵占罪，其時間長達數月之久，且所侵
    占之款項帳戶、地點均不相同，顯非係數行為於同時同地或
    密切接近之時、地實施，自與刑法上所謂接續犯，而得認僅
    成立包括一罪有別。是揆諸前揭說明，被告多次所犯業務侵
    占行為，犯意各別，行為互異，應予分論併罰。又被告於其
    侵占之犯罪未發覺前，主動向臺灣桃園地方法院檢察署自首
    ，並到案接受裁判，有被告98年4 月7 日檢察事務官詢問筆
    錄在卷可稽（見他字卷第4 至5 頁），合於自首條件，應依
    刑法第62條前段之規定，減輕其刑。
三、原審認被告罪證明確，予以論罪科刑，固非無見。惟查被告
    所犯上開各罪，犯意各別，行為互異，應分論併罰，原審認
    被告應成立接續犯，於法尚有未洽。檢察官上訴執此指摘原
    判決不當，為有理由。是原判決既有上開可議之處，自應由
    本院將原判決予以撤銷。爰審酌被告犯罪之動機、目的、手
    段，侵占金額高達2,801,000 元，迄今僅賠償30萬5 千元，
    所生損害甚鉅，暨其犯罪後態度與其素行等一切情狀，就被
    告所犯三罪，各量處有期徒刑5月，應執行有期徒刑1年，並
    諭知易科罰金之折算標準（按依司法院大法官會議釋字第36
    6 號、第662 號解釋意旨，刑法第41條業於98年12月30日修
    正公布，並於99年1 月4 日施行。修正前刑法第41條第1 項
    、第8 項原規定：犯最重本刑為5 年以下有期徒刑以下之刑
    之罪，而受6 個月以下有期徒刑或拘役之宣告者，得以新臺
    幣1 千元、2 千元或3 千元折算1 日，易科罰金。但確因不
    執行所宣告之刑，難收矯正之效或難以維持法秩序者，不在
    此限。第1 項至第3 項規定於數罪併罰，其應執行之刑未逾
    6 個月者，亦適用之。修正後規定：犯最重本刑為5 年以下
    有期徒刑之罪，而受6 月以下有期徒刑之宣告，得以新台幣
    1 千元、2 千元或3 千元折算1 日，易科罰金。但易科罰金
    ，難收矯正之效或難以維持法秩序者，不在此限。第1 項至
    第4 項及第7 項之規，於數罪併罰之數罪均得易科罰金或易
    服社會勞，其應執行逾6 月者，亦適用之。比較修正前後之
    易科罰金折算標準，以修正公布後之刑法規定，較有利於被
    告，依刑法第2 條第1 項但書規定，自應適用修正後刑法第
    41條第1 項前段、第8 項之規定，諭知其應執行之刑易科罰
    金折算標準及定其應執行刑，暨諭知易科之罰金折算標準）
    ，以資懲儆。
據上論斷，應依刑事訴訟法第369 條第1 項前段、第364 條、第
299 條第1 項前段，刑法第336 條第2 項、第62條前段、第51條
第5 款、第41條第1 項前段、第8 項，刑法施行法第1 條之1 ，
判決如主文。
本案經檢察官黃朝貴到庭執行職務。
中    華    民    國    99    年    6     月    24    日
            刑事第十四庭  審判長法  官  陳志洋
                                法  官  謝靜恒
                                法  官  謝靜慧
以上正本證明與原本無異。
不得上訴。
                                書記官  陳泰寧
中    華    民    國    99    年    6     月    24    日
附錄：本案論罪科刑法條全文
中華民國刑法第336 條第2 項
對於業務上所持有之物，犯前條第1 項之罪者，處6 月以上5 年
以下有期徒刑，得併科3 千元以下罰金。

司法院資訊處製作；財團法人民間司法改革基金會備份。
